【裁判字號】    98,交上訴,959
【裁判日期】    981230
【裁判案由】    業務過失致死
【裁判全文】
臺灣高等法院臺南分院刑事判決       98年度交上訴字第959號
上  訴  人  臺灣臺南地方法院檢察署檢察官
被      告  丙○○
上列上訴人因被告業務過失致死案件，不服臺灣臺南地方法院98
年度交訴字第68號中華民國98年8月18日第一審判決（起訴案號
：臺灣臺南地方法院檢察署98年度偵字第7662號），提起上訴，
本院判決如下：
    主  文
原判決撤銷。
丙○○從事業務之人，因業務上之過失致人於死，處有期徒刑拾
壹月。
    事  實
一、丙○○平日從事木工裝潢工作，駕駛貨車載送工具外出工作
    為其完成主要業務所附隨之輔助事務，為從事駕駛業務之人
    。其於民國98年1月21日下午，駕駛車牌號碼1213-PX號自小
    貨車，沿臺南市○○街○段由西往東方向行駛，本應注意在
    未劃分向線或分向限制線之道路，應靠右行駛，並注意車前
    狀況，隨時採取必要之安全措施，而依當時天候晴、日間自
    然光線、路面鋪裝碎石、乾燥、無缺陷、無障礙物、視距復
    屬良好等情，客觀上並無不能注意之情事，其竟疏於注意車
    前狀況，於同日16時23分許，左轉進入本原街一段140巷內
    時，適吳瑞斌亦疏未注意行人不得在道路上任意嬉戲或坐、
    臥、蹲、立，阻礙交通，而撞擊在該巷內嬉戲之吳瑞斌，致
    吳瑞斌受有頭部輾壓傷併顱骨骨折、顱內出血等傷害，嗣雖
    經送醫急救，仍於同日16時35分許，因顱內出血不治死亡。
    丙○○於肇事後，在未有偵查犯罪職務之機關或公務員發覺
    其為犯罪人前，即向至醫院處理本件道路交通事故，尚不知
    肇事者為何人之臺南市警察局第三分局車禍處理小組警員供
    承其肇事犯罪，自首並接受裁判。
二、案經臺灣臺南地方法院檢察署檢察官相驗後自動檢舉偵查起
    訴。
    理  由
一、按被告以外之人於審判外之陳述，雖不符前四條之規定，而
    經當事人於審判程式同意作為證據，法院審酌該言詞陳述或
    書面陳述作成時之情況，認為適當者，亦得為證據；當事人
    、代理人或辯護人於法院調查證據時，知有第159條第1項不
    得為證據之情形，而未於言詞辯論終結前聲明異議者，視為
    有前項之同意，刑事訴訟法第159條之5定有明文。查本件被
    告對於本案以下所引被告以外之人於審判外之陳述或非供述
    證據，均明示同意具有證據能力（本院卷第45頁參照）。審
    酌各該證據均依法定程式作成，且經於審判期日就上開證據
    進行調查、辯論，並未發現有不當取供之情事，故認宜作為
    本件犯罪之證據，有證據能力，合先敘明。
二、訊據被告丙○○對於上揭事實坦承不諱，並據被害人吳瑞斌
    之家屬甲○○（吳瑞斌之父）、乙○○（吳瑞斌之祖母）、
    吳文生（吳瑞斌之祖交）指訴在卷，復有臺南市警察局第三
    分局道路交通事故現場圖1紙、道路交通事故調查報告表(一)
    、(二)1份、交通事故現場勘驗圖1紙、臺南市警察局處理交通
    事故紀錄表1紙、道路交通事故現場蒐證照片20幀、財團法
    人奇美醫院98年1月21日所出具被害人吳瑞斌之診斷證明書
    一紙及肇事自小貨車採證照片10幀附卷（詳臺灣臺南地方法
    院檢察署98年度相字第171號偵查卷第9-23三頁、第66-70頁
    ）可稽。又被害人吳瑞斌因本件車禍受有頭部輾壓傷併顱骨
    骨折、顱內出血等傷害，嗣雖經送醫急救，仍於98年1月21
    日16時35分許，因顱內出血不治死亡，此業經臺灣臺南地方
    法院檢察署檢察官督同法醫師相驗屬實，有勘驗筆錄、相驗
    屍體證明書、檢驗報告書及相驗照片附卷（詳前揭相驗卷第
    35頁、第39頁至第47頁、第58-65頁）可憑。則被告於上揭
    時、地駕駛自小貨車與被害人吳瑞斌發生車禍，以及被害人
    吳瑞斌因而受有上揭傷害，嗣經送醫急救後，仍因顱內出血
    不治死亡之事實，堪以認定。
三、按汽車行駛在未劃分向線或分向限制線之道路，應靠右行駛
    ，並注意車前狀況，隨時採取必要之安全措施，道路交通安
    全規則第95第1項、第94條第3項定有明文。被告為汽車駕駛
    人，自應注意及此。而肇事路段為未劃分向線或分向限制線
    之道路，路寬4.3公尺，被告所駕駛1213-PX號自小貨車，車
    寬169公分，現場遺留血跡距巷道左側路邊1.6公尺等情，有
    道路交通事故現場圖1份及現場照片在卷可稽（相驗卷第10
    頁、第16頁）、交通部公路總局嘉義區監理所臺南監理站98
    年9月28日嘉監南字第0980123227號函及所附車籍查詢單1份
    （本院卷第203頁）在卷可稽。又本件事故發生當時天候晴
    、日間自然光線、路面鋪裝碎石、乾燥、無缺陷、無障礙物
    、視距復屬良好，亦有上揭道路交通事故調查報告表(一)及上
    揭道路交通事故現場蒐證照片5幀在卷（相驗卷第12頁、第1
    4-16頁）可參，被告並無不能注意之情事。然被告卻疏未注
    意上揭道路交通安全規則，於前揭時、地駕駛上開自小貨車
    ，沿臺南市○○街○段由西往東方向行駛，於左轉進入本原
    街一段140巷內時，竟疏未靠右行駛，且未發現在該巷內道
    路上嬉戲之被害人吳瑞斌，其所駕駛之上開自小貨車因而撞
    及被害人吳瑞斌，並致被害人吳瑞斌送醫急救仍因顱內出血
    不治死亡，是被告於本件車禍之發生，顯有過失。
四、又按行人不得在道路上任意奔跑、追逐、嬉戲或坐、臥、蹲
    、立，阻礙交通，道路交通安全規則第133條定有明文。被
    害人吳瑞斌為行人，自應注意及此。又本件事故發生當時天
    候為晴、日間自然光線、路面鋪裝碎石、乾燥、無缺陷、無
    障礙物、視距復屬良好，並無不能注意之情事，已如前述。
    另被害人吳瑞斌於本件車禍發生前在上開肇事巷道內玩沙子
    ，約十分鐘後被告即抱已遭上開自小貨車撞及之被害人吳瑞
    斌前去找乙○○乙節，已據證人乙○○於警詢時供明在卷（
    詳相驗卷第5頁反面），再參以被害人吳瑞斌遭上開自小貨
    車撞及後，距140巷左側路邊1.6公尺處，遺有一灘血跡，並
    佐以被告供陳被害人吳瑞斌平日即會在該140巷道路上玩沙
    子等情（詳原審卷第41頁），堪認被害人吳瑞斌於本件肇事
    前確疏未注意上揭道路交通安全規則，竟在該肇事之140巷
    道路上嬉戲玩沙，致遭被告所駕駛之上開自小貨車撞及，且
    經送醫急救不治死亡，被害人吳瑞斌於本件車禍之發生，自
    亦與有過失。
五、又本件經送請臺灣省臺南區車輛行車事故鑑定委員會鑑定，
    其鑑定結果亦認被告駕駛小貨車，未注意車前狀況，為肇事
    主因；吳瑞斌於車道逗留妨礙交通，為肇事次因。嗣經送請
    覆議鑑定後，仍維持臺灣省臺南區車輛行車事故鑑定委員會
    之上開鑑定意見，有臺灣省臺南區車輛行車事故鑑定委員會
    98年3月20日南鑑字第0985900817號函檢送之98年3月18日臺
    南區980159案鑑定意見書及臺灣省車輛行車事故覆議鑑定委
    員會98年5月12日覆議字第0986201669號函各1份在卷（相驗
    卷第77-78頁、第84頁）足稽。上開鑑定報告就被告肇事原
    因之認定，固與本院略有不同，仍足佐證被告有未注意車前
    狀況之過失行為，確同為本件車禍之肇事原因。被害人吳瑞
    斌就本件車禍之發生固與有過失，然僅關乎被告量刑上之參
    考，無解於被告應負之過失致死罪責。又被害人吳瑞斌係因
    本件車禍死亡，已如前述，則被害人吳瑞斌之死亡與被告之
    過失行為間，即有相當因果關係。綜上，本件被告過失致人
    於死犯行，事證明確，應予依法論科。
六、按刑法上所謂業務，係指個人基於其社會地位繼續反覆所執
    行之事務，其主要部分之業務固不待論，即為完成主要業務
    所附隨之準備工作與輔助事務，亦應包括在內（最高法院71
    年台上字第1550號、89年台上字第8075號判例參照）。查被
    告平日以木工裝潢為業，工作需駕駛自小貨車用以載送工具
    外出工作，業據被告供承在卷（相驗卷第74頁反面），足見
    駕車為被告完成主要業務所附隨之輔助事務，揆諸上揭判例
    意旨，足認被告為從事駕駛業務之人。是核被告所為，係犯
    刑法第276條第2項之業務過失致死罪。被告於肇事後，在未
    有偵查犯罪職務之機關或公務員發覺其為犯罪人前，即向至
    醫院處理本件道路交通事故，尚不知肇事者為何人之臺南市
    警察局第三分局車禍處理小組警員供承其肇事犯罪，自首並
    接受裁判等情，有臺南市警察局第三分局道路交通事故肇事
    人自首情形紀錄表一紙在卷（詳相驗卷第25頁）可稽，爰依
    刑法第62條前段之規定減輕其刑。
七、原審予以論科，因非無見，惟查被告丙○○本件過失之原因
    ，除未注意車前狀況外，尚有未注意靠右行駛義務之違反，
    已如上述。上訴意旨，執以指摘原判決不當，為有理由，自
    應由本院予撤銷改判。爰審酌被告丙○○駕駛自小貨車未能
    遵守道路交通安全規則，一時疏忽肇事致被害人吳瑞斌死亡
    ，造成生命喪失而無從彌補之過失情節及過失程度，並審酌
    被告品性、生活狀況、國中畢業之智識程度、被害人吳瑞斌
    於本件車禍之發生亦與有過失，被告迄未能與被害人吳瑞斌
    之家屬達成和解賠償損害，暨被告犯罪後坦承犯行之態度等
    一切情狀，量處如主文所示之刑，以資懲儆。
據上論斷，應依刑事訴訟法第369條第1項前段、第364條、第299
條第1項前段，刑法第276條第2項、第62條前段，刑法施行法第1
條之1，判決如主文。
本案經檢察官劉欽銘到庭執行職務。
中    華    民    國    98    年    12    月    30    日
                  刑事第六庭  審判長法  官  董武全
                                    法  官  賴純慧
                                    法  官  林英志
以上正本證明與原本無異。
如不服本判決應於收受送達後10日內向本院提出上訴書狀，其未
敘述上訴理由者，並得於提起上訴後10日內向本院補提理由書（
均須按他造當事人之人數附繕本）「切勿逕送上級法院」。
                                    書記官  魏安里
中    華    民    國    98    年    12    月    31    日
附錄：本判決論罪科刑法條
中華民國刑法第276條（過失致死罪）
因過失致人於死者，處2年以下有期徒刑、拘役或2千元以下罰金
。
從事業務之人，因業務上之過失犯前項之罪者，處5年以下有期
徒刑或拘役，得併科3千元以下罰金。

司法院資訊處製作；財團法人民間司法改革基金會備份。
